臺灣高等法院刑事判決
上　訴　人　臺灣臺北地方法院檢察署檢察官
被　　　告　甲○○
指定辯護人　本院公設辯護人乙○○
上列上訴人因被告違反毒品危害防制條例案件，不服臺灣臺北地
方法院95年訴緝字第151號，中華民國95年8月31日第一審判決（
起訴案號：臺灣臺北地方法院檢察署94年毒偵字第2977號），提
起上訴，本院判決如下：
    主  文
上訴駁回。
    事  實
一、甲○○曾有竊盜、違反動產擔保交易法及毒品危害防制條例
    等前科，其中於民國（下同）92年間，因違反毒品危害防制
    條例案件，經臺灣臺北地方法院於92年12月5日以92年毒聲
    字第2051號裁定送觀察、勒戒，因認有繼續施用毒品傾向，
    復經臺灣臺北地方法院於93年9月2日以93年毒聲字第652號
    裁定令入戒治處所施以強制戒治，同年10月6日起入臺灣桃
    園女子監獄附設戒治處所施以強制戒治，於94年5月24日戒
    治期滿，並經臺灣臺北地方法院檢察署檢察官於94年6月9日
    以94年戒毒偵字第90、91、92號為不起訴處分。
二、詎甲○○猶不思悛悔，在上述不起訴處分確定後5年內，於
    94年8月22日晚上7時許，在臺北市○○路○段32巷4弄19號1
    樓住處內，以注射針筒注射之方式，施用第一級毒品海洛因
    1次。甲○○隨即出門前往臺北市○○路○段與指南路口處之
    小歇泡沫紅茶店內與友人蔡小芬一同飲茶，並在該處巧遇姓
    名、年籍均不詳，綽號「阿吉」之成年男性友人，而「阿吉
    」臨走之際，疏將所有之第二級毒品安非他命1包（淨重0.
    3794公克，驗餘淨重0.3376公克）及注射針筒1支遺留在該
    處，因「阿吉」以電話要求甲○○為之送至臺北市○○○路
    與錦州街口返還，甲○○竟又與蔡小芬（未起訴）基於共同
    持有第二級毒品安非他命之犯意聯絡，共同保管持有該第二
    級毒品安非他命1包（淨重0.379 4公克，驗餘淨重0.3376公
    克）及注射針筒1支，將之藏放在蔡小芬身上後，一同出發
    前往上開約定之交岔路口，而於同日晚上10時30分許，在上
    開交岔路口處，二人見警而閃避，因形跡可疑，經警予以盤
    檢後，當場在蔡小芬身上起獲其等為「阿吉」保管持有之第
    二級毒品安非他命1包及注射針筒1支，經警對甲○○採尿送
    驗後呈嗎啡陽性反應（原審誤載為安非他命反應，應予補正
    ），而查知上情。
三、案經臺北市政府警察局中山分局報請臺灣臺北地方法院檢察
    署檢察官偵查起訴。
    理  由
一、訊據被告甲○○對於上開犯罪事實坦承不諱，核與證人蔡小
    芬於偵查中所證述：「（提示扣押物品目錄表，是否是你的
    ？）是在我身上找到，但是阿吉的，我與于（指被告甲○○
    ）昨晚七點在木柵路3段的泡沫紅茶店聊天，碰到于以前男
    友的朋友阿吉，聊一下天阿吉就走了，後來我們發現阿吉忘
    了帶走一個小包包，接著阿吉打電話給于說他無法掉頭要于
    把東西帶到林森北路與錦州街口，因于不敢把東西放在她身
    上，她就把警在我身上扣到東西拿給我，約當晚10點半被警
    抓到。」之情節相符（見核退卷第9頁、第10頁）。且經警
    將被告於上開時、地為警查獲後，在臺北市政府警察局保安
    警察大隊第三中隊內，對其所採得之尿液送交鑑驗結果，確
    呈嗎啡陽性反應，此有臺灣檢驗科技股份有限公司濫用藥物
    檢驗報告、結文、臺北市政府警察局偵辦毒品案件尿液檢體
    委驗單（見偵查卷第6頁至第9頁），且經將被告於上開時、
    地為警查獲時，所扣得之結晶物一包送交鑑驗結果，扣案之
    結晶物一包含有第二級毒品安非他命成分（淨重0.3794公克
    ，驗餘淨重0.3376公克），亦有憲兵司令部刑事鑑識中心鑑
    驗通知書一份在卷可稽（見偵查卷第66頁），此外，並有查
    獲照片一張附卷足憑（見偵查卷第26頁），被告上開自白與
    事實相符。
二、被告曾因施用毒品，經臺灣臺北地方法院於92年12月5日以
    92年毒聲字第2051號裁定送觀察、勒戒，因認有繼續施用毒
    品傾向，復經臺灣臺北地方法院於93年9月2日以93年毒聲字
    第652號裁定令入戒治處所施以強制戒治，同年10月6日起入
    臺灣桃園女子監獄附設戒治處所施以強制戒治，於94年5 月
    24日戒治期滿，並經臺灣臺北地方法院檢察署檢察官於94年
    6月9日以94年戒毒偵字第90、91、92號為不起訴處分確定在
    案，有本院被告前案紀錄表一份附卷可稽（見本院卷第11頁
    至第14頁）。被告在觀察、勒戒及強制戒治執行完畢後，5
    年內再犯上開施用第一級毒品之罪，其施用第一級毒品之犯
    行，應予追訴處罰。本件事證明確，被告犯行洵堪認定。
三、按行為後法律有變更者，適用行為時之法律，但行為後之法
    律有利於行為人者，適用最有利於行為人之法律，94年2月2
    修正公布，並自95年7月1日起施行之刑法第2條第1項訂有明
    文。此條規定乃與刑法第1條罪刑法定主義契合，而貫徹法
    律禁止溯及既往原則，係規範行為後法律變更所生新舊法律
    比較適用之準據法，是刑法第2條本身雖經修正，但刑法第2
    條既屬適用法律之準據法，本身尚無比較新舊法之問題，應
    一律適用裁判時之現行刑法第2條規定以決定適用之刑罰法
    律。又修正前刑法第33條第5款規定，罰金刑為1銀元以上，
    嗣修正後刑法第33條第5款則將罰金刑提高為新臺幣1千元以
    上，並以百元計算之，從而修正後之規定並未有利於被告，
    依刑法第2條第1項，有關罰金刑部分，應適用修正前之規定
    。而刑法第41條關於易科罰金之規定，亦有修正，罰金罰鍰
    提高標準條例第2條前段，亦已刪除，易科罰金折算標準，
    依刪除前之罰金罰鍰提高標準條例第2條前段規定，就其原
    定數額提高為100倍折算1日，則易科罰金折算標準，應以銀
    元300元折算1日，經折算為新臺幣後，應以新臺幣900元折
    算為1日，95年7月1日施行之刑法第41條第1項前段則規定：
    「犯最重本刑為5年以下有期徒刑以下之刑之罪，而受6個月
    以下有期徒刑或拘役之宣告者，得以新臺幣1000元、2000元
    或3000元折算一日，易科罰金。」經比較新舊法，及已刪除
    之罰金罰鍰提高標準條例第2條規定，新修正之刑法第41條
    第1項對被告較為不利，依新修正之刑法第2條第1項規定，
    應適用被告行為時之刑法第41條第1項前段規定，定易科罰
    金折算之標準。再修正前刑法第51條第5款規定：「宣告多
    數有期徒刑者，於各刑中之最長期以上，各刑合併之刑期以
    下，定其刑期。但不得逾二十年。」；而修正後刑法第51條
    第5款則規定：「宣告多數有期徒刑者，於各刑中之最長期
    以上，各刑合併之刑期以下，定其刑期。但不得逾三十年。
    」比較新舊法，修正後刑法並非較有利於行為人，依刑法第
    2條第1項前段之規定，應依修正前刑法之規定，定其應執行
    之刑。
四、按無運輸或販賣之意圖單純持有煙毒者，零星夾帶或短途持
    送煙毒者應論以持有煙毒之罪（參見院解字第3541號、第38
    53號解釋）。被告受「阿吉」之託，將零星之安非他命自臺
    北市○○路帶至臺北市○○○路，應無運輸毒品之犯意，僅
    能論其持有毒品罪，核被告所為，係犯毒品危害防制條例第
    10條第1項之施用第一級毒品罪及同條例第11條第2項之持有
    第二級毒品罪。被告持有第一級毒品進而施用，其持有第一
    級毒品之低度行為，應為其施用第一級毒品之高度行為所吸
    收，不另論罪。被告與蔡小芬就上開持有第二級毒品之犯行
    間，有犯意聯絡及行為分擔，為共同正犯。其所犯上開二罪
    間，犯意個別，行為互異，應予分論併罰。
五、原審審酌被告前因施用毒品，經觀察、勒戒及強制戒治執行
    完畢不起訴處分後，仍不知戒除，又於上開時、地施用第一
    級毒品海洛因，又為姓名、年籍均不詳，綽號「阿吉」之成
    年男子保管持有第二級毒品安非他命一包，數量微少，且施
    用毒品為自戕行為及被告坦承犯行等一切情狀，適用毒品危
    害防制條例第10條第1項、第11條第2項；刑法第2條第1項前
    段、第11條前段、第28條、修正前刑法第41條第1項前段、
    第51條第5款，修正前罰金罰鍰提高標準條例第2條，就被告
    所犯施用第一級毒品罪部分判決有期徒刑6月，並諭知如易
    科罰金時，以銀元300元即新臺幣900元折算1日之標準。就
    被告共同持有第二級毒品罪部分判決有期徒刑4月，並諭知
    如易科罰金時，以銀元300元即新臺幣900元折算1日之標準
    ，扣案之第二級毒品安非他命（毛重0.58公克，淨重0.3794
    公克，驗餘淨重0.3376公克），係屬查獲之毒品，應依毒品
    危害防制條例第18條第1項前段規定，諭知沒收銷燬之，該
    毒品之包裝袋袋重0.2公克宣告沒收（原審未分別毒品及包
    裝袋，而分別為沒收銷毀及沒收之諭知，應予補正）。而後
    定應執行刑為有期徒刑8月，並諭知如易科罰金時，以銀元
    300元即新臺幣900元折算1日之標準，並重為沒收及沒收銷
    燬之諭知。再以扣案之注射針筒1支，非違禁物，亦非被告
    所有供或預備供本上開犯罪所用之物，自無從併予宣告沒收
    ，於理由中敘明，經核並無不合。
六、檢察官提起上訴略以：依原審所認定之事實，原審就被告短
    途共同持送毒品，何以未該當運輸毒品罪名，漏未敘明如何
    認定被告為持有毒品而非運輸毒品之理由，係屬理由不備云
    云。惟被告應綽號「阿吉」之成年男性友人之電話要求，將
    其所遺留之安非他命，自臺北市○○路送至臺北市○○○路
    ，當無運輸之意思，檢察官上訴，認被告所為係運輸毒品，
    容有誤會。檢察官之上訴，為無理由，應予駁回。
據上論斷，應依刑事訴訟法第368條，判決如主文。
本案經檢察官張秋雲到庭執行職務。
中　　華　　民　　國　　96　　年　　4　　月　　17　　日
                  刑事第十一庭審判長法  官  張連財
                                    法  官  楊照男
                                    法  官  林明俊
以上正本證明與原本無異。
施用第一級毒品部分如不服本判決，應於收受送達後十日內向本
院提出上訴書狀，其未敘述上訴之理由者並得於提起上訴後十日
內向本院補提理由書（均須按他造當事人之人數附繕本）。
持有第二級毒品部分不得上訴。
                                    書記官  蕭詩穎
中　　華　　民　　國　　96　　年　　4 　　月　　24　　日
附錄：本案論罪科刑法條全文
毒品危害防制條例第10條第1項：
施用第一級毒品者，處六月以上五年以下有期徒刑。
毒品危害防制條例第11條第2項：
持有第二級毒品者，處二年以下有期徒刑、拘役或新臺幣三萬元
以下罰金。
